臺灣臺北地方法院刑事判決　　　　　　　　　　　　　　九十三年度訴字第九一號
　　公　訴　人　臺灣臺北地方法院檢察署檢察官
　　被　　　告　丙○○
　　指定辯護人　本院公設辯護人曾德榮
右列被告因偽造有價證券案件，經檢察官提起公訴（九十二年度偵字第一四一七五號
），本院判決如左：
    主  文
丙○○意圖供行使之用，而偽造有價證券，處有期徒刑年陸月。
票號：ＱＧ○七○二四三號、付款人臺北國際商業銀行內湖分行、發票人「孫保瑞」
、發票日中華民國九十一年四月三十日、金額新臺幣伍萬元之偽造支票壹紙（含其上
偽造之「孫保瑞」印文壹枚）、偽造「孫保瑞」之印章壹枚，均沒收之。
    事  實
一、丙○○與丁○○於民國九十一年二月前因施用毒品而相識，並互有聯繫。丙○○
    明知付款人為臺北國際商業銀行內湖分行（下稱臺北商銀內湖分行）、票號：Ｑ
    Ｇ○七○二四三號之空白支票一紙，係丁○○（另案由臺灣板橋地方法院檢察署
    檢察官偵辦）於九十年九月二十一日利用至臺北市○○路○段之臺北商銀內湖分
    行，清理娜莉颱風積水時所竊取之贓物，竟於九十一年初某日，在臺北縣中和市
    ○○路四三二巷十號二樓丁○○住處，收受前開空白支票，嗣意圖供行使之用，
    於不詳時、地偽造「孫保瑞」之印章一枚，蓋用於前揭支票之發票人欄上，而偽
    造「孫保瑞」之印文一枚，並填載發票日九十一年四月三十日，金額新臺幣（下
    同）五萬元以偽造支票一紙（下稱本案支票），並於九十一年三月中旬某日，持
    至臺北市○○街九十六號前向不知情之友人甲○○調借現金五萬元而行使。嗣經
    甲○○將前開支票交付與其父乙○○，由乙○○於九十一年四月三十日持向上海
    商業儲蓄銀行民生分行提示，惟支票已為臺北商銀內湖分行於同年三月十九日掛
    失止付，而不獲兌現，嗣經警循線始查知上情。
二、案經臺北市政府警察局內湖分局報告臺灣士林地方法院檢察署呈請臺灣高等法院
　　 檢察署檢察長令轉臺灣臺北地方法院檢察署檢察官偵查起訴。
    理  由
一、訊據被告丙○○坦承將前揭支票交予李世民之事實，惟矢口否認有偽造有價證券
    犯行，辯稱：係甲○○向伊詢問有無支票可供週轉現金，伊始向在場之友人戊○○取得本案支票一紙交予甲○○，支票並非伊向甲○○借款所交付，伊不知該紙
    支票係丁○○竊得之贓物，亦未偽造支票云云。經查：
  (一)本案支票係丁○○於九十年九月二十一日，利用其至臺北市○○路○段之臺北商
    銀內湖分行，清理娜莉颱風積水時所竊得，業據證人丁○○於偵查及本院審理時
    結證明確，並有證人即臺北商銀內湖分行襄理張聰華、經理黃祖輝於警詢、偵查
    中之證詞可證。被告與丁○○因九十一年二月前因施用毒品而相識，並互有聯繫
    ，亦據證人丁○○於本院審理時結證屬實，復有臺灣高等法院被告全國前案紀錄
    表、法務部在監
    拿空白支票的人都知道這是偷來的？）是的，因為我有跟他們說過，我也有跟丙○○說，我有拿出來給他們看過，所以他們都知道空白支票放在抽屜，所以他們
    會自己拿。」等語（見九十一偵字第一一七八九號卷第二二七、二二八頁），足
    見被告就本案支票係丁○○所竊得之贓物一節應知之甚稔，又被告於九十一年十
    二月十七日偵查庭時檢察官提示支票供其辨認時供稱：「（問支票何時交給甲○○？）我沒有這種支票，（何時向甲○○借錢？）沒印象」云云，若非明知其交
    予甲○○之支票係丁○○所竊得之贓物，何需完全否認見過本案支票，此一反應
    無非突遭檢察官提訊質問，一時無言以對，為免刑責上身，詞窮之辯，被告此一
    心虛表現，益徵其明知本案支票係丁○○所竊得無疑。
  (二)本案支票係被告交予甲○○，業據被告於本院審理時自承不諱，且迭據證人甲○○於偵、審中結證明確。證人丁○○於偵查中雖證稱：「他（按指被告）也有在
    中和住處出入，但我不知道他有沒有拿支票」云云，本院審理時再證稱：「應該
    沒有交給他」、「（支票交給誰？）我不知道交給誰」、「因為我家出入的人很
    頻繁」云云，雖均未指稱被告在其住處取得本案支票。然證人丁○○於本院審理
    時證稱：「有一段時間我們常在一起，但是忘記詳細時間。」等語，且證人丁○○於偵查中亦證稱：「（問從你這邊拿空白支票的人都知道這是偷來的？）是的
    ，因為我有跟他們說過，我也有跟丙○○說，我有拿出來給他們看過，」等語已
    如前述，足徵被告確曾在丁○○住處見過本案支票，且若非被告有取用之情，丁○○何需證稱：「所以他們會自己拿」等語。被告於本院審理時辯稱：支票係戊○○所交付伊再轉交予甲○○云云。惟查，被告於本院審理時並未提出戊○○之
    真實姓名、年籍、住址供本院調查，且被告於本院審理時初稱：「是戊○○於住
    處臺北市○○路與育成街拿給我，我再拿給甲○○，交給甲○○的處所同上址，
    當時我跟戊○○在場，甲○○來找我，甲○○來找我借錢，沒有講多少錢，他問
    我身上方不方便借錢，我跟他說不方便，我身上沒有錢，他問我身上有沒有支票
    ，可以馬上調現，我問戊○○有沒有支票，戊○○身上有一張，甲○○說他調了
    錢以後，他當時說他需要二萬元，票額是五萬元，他調了錢之後就要將三萬元還
    給戊○○，但是自此他支票拿走都沒有消息了。」云云，又供稱：「因為甲○○
    他不認識戊○○，當天他來找我的時候本來不是因為要借錢，後來他說他有辦法
    用支票週轉現金，我才問戊○○有沒有，戊○○說他有，都是當場的，我就拿給
    甲○○。」云云，前後二次供詞，就甲○○找其目的是否為了借錢已經互有矛盾
    ，所供甲○○找其借二萬元，為何要交付五萬元之支票，既支票係戊○○所有，
    甲○○借款時三人均在現場，何以需透過被告之手轉交支票，而非戊○○直接將
    支票交予甲○○各節，均難自圓其說。被告所辯本案支票係由戊○○所交付云云
    ，並無證據證明，內容亦多與事理相悖，自無從認為真實。綜上，被告在丁○○
    證據足以證明，本案支票係經由第三人偽造後交予被告，本案支票應係由被告取
    自丁○○足堪認定。
  (三)本案支票之發票日係由被告所填寫，業據被告於本院初訊時供認不諱，被告雖於
    本院審理時翻異前詞，否認有填寫發票日之犯行，惟應係卸責之詞不足採信。證
    人丁○○於本院審理時證稱：伊所竊得之支票均係空白支票，本案支票上之金額
    、發票人印文二枚均非伊所填載等語，證人甲○○於本院審理時證稱：被告係在
    伊住處樓下，交付支票向伊借款五萬元，交付之支票發票日、金額、發票人之印
    文均經填載完成，即持向伊父乙○○借三萬元，籌足五萬元交予被告，嗣支票於
    到期日由伊父提示等語，核與甲○○在警詢、偵查中之證詞及證人乙○○之證詞
    均相符合，甲○○之證詞應堪採信。被告從丁○○處取得本案支票時，係未填寫
    發票人、金額、發票日之空白支票，而被告於持交李世民借款時，該紙支票已經
    填載完成，其間亦無證據證明支票曾交予第三人持有及偽造，且被告既自承本案
    支票發票日係由其填寫，依理被告為達行使之目的豈會僅填寫發票日而置金額、
    發票人處空白之理，又金額、發票人欄，為完成票據之要式行為，被告為供行使
    之用，自會於填寫發票日之同時，一併偽造完成，始合常理，復有卷附本案偽造
    支票、退票理由單各一紙足稽。綜上，被告明知本案支票係丁○○所竊取，竟於
    收受後，意圖供行使之用，在支票上填寫發票日、金額、偽刻印章以偽造「孫保
    瑞」之印文一枚，以供偽造本案支票，犯行堪以認定，應依法論科。
二、按行使偽造有價證券以使人交付財物，如果所交付者即係該證券本身之價值，則
    其詐欺取財仍屬行使偽造證券之行為，不另成立詐欺罪名，此有最高法院四十五
    年度台上字第四○八號、七十二年度台上字第四一二九號判決可資參照。核被告
    收受丁○○所竊取本案之空白支票一紙部分，係犯刑法第三百四十九條第一項之
    收受贓物罪。另其意圖供行使之用而在該紙空白支票上填載發票日、金額並於「
    發票人簽章」欄上偽造「孫保瑞」之印文一枚，偽造完成「孫保瑞」名義所簽發
    之支票一紙部分，係犯刑法第二百零一條第一項之偽造有價證券罪。至其偽造印
    章、偽造印文為其偽造支票之部分行為，其行使偽造支票之低度行為則為偽造之
    高度行為所吸收，均不另論罪。被告所犯收受贓物、偽造有價證券二罪間，有手
    段、目的之牽連關係，應依牽連犯之規定從一重以偽造有價證券罪處斷。爰審酌
    被告有施用毒品惡習，以偽造支票向友人換取現金，所為已妨害有價證券之流通
    、信用，被告犯罪後仍設詞狡飾犯行，顯無悔意，及其犯罪手段、品行、智識程
    度、所偽造之支票票面金額僅有五萬元，所生之危害等一切情狀，量處如主文所
    示之刑，以資懲儆。票號：ＱＧ○七○二四三號、付款人臺北商銀內湖分行、發
    票人「孫保瑞」、發票日九十一年四月三十日、金額五萬元之偽造支票一紙（含
    其上偽造之「孫保瑞」印文一枚），應依刑法第二百零五條沒收之；另未扣案偽
    造「孫保瑞」之印章一枚，無證據證明已經減失，亦應依刑法第二百十九條之規
    定沒收之。
據上論斷，應依刑事訴訟法第二百九十九條第一項前段，刑法第二百零一條第一項、
第三百四十九條第一項、第五十五條、第二百零五條、第二百十九條，罰金罰鍰提高
標準條例第一條前段，判決如主文。
本案經檢察官彭慶文到庭執行職務
中　　　華　　　民　　　國　　九十三　　年　　　九　　　月　　二十九　　日
                                      臺灣臺北地方法院刑事第十四庭
                                          審判長法官  宋松璟
                                                法官  吳冠霆
                                                法官  王綽光
右正本證明與原本無異。
如不服本判決，應於判決送達後十日內，向本院提出上訴狀。
                                              書記官   蔡梅蓮
中　　　華　　　民　　　國　　九十三　　年　　　十　　　月　   　四 　　日
附錄本案所犯法條全文
中華民國刑法第二百零一條
意圖供行使之用，而偽造、變造公債票、公司股票或其他有價證券者，處三年以上十
年以下有期徒刑，得併科三千元以下罰金。
行使偽造、變造之公債票、公司股票或其他有價證券，或意圖供行使之用，而收集或
交付於人者，處一年以上七年以下有期徒刑，得併科三千元以下罰金。
中華民國刑法第三百四十九條
收受贓物者，處三年以下有期徒刑、拘役或五百元以下罰金。
搬運、寄藏、故買贓物或為牙保者，處五年以下有期徒刑、拘役或科或併科一千元以
下罰金。
因贓物變得之財物，以贓物論。
